【裁判字號】    95,交聲,529
【裁判日期】    950713
【裁判案由】    聲明異議
【裁判全文】
臺灣臺中地方法院交通事件裁定         95年度交聲字第529號
原處分機關  交通部公路總局臺中區監理所
異  議  人
即受處分人  甲○○
上列受處分人因違反道路交通管理處罰條例案件，對於交通部公
路總局臺中區監理所中華民國95年06月09日所為之處分（中監違
字第裁60-GC0000000號裁決書），聲明異議，本院裁定如下：
    主    文
異議駁回。
    理    由
一、聲明異議意旨略以：異議人即受處分人甲○○於民國94年09
    月10日，駕駛車牌號碼OA—3483號自小客車，在臺中市○○
    區○○路，因無照駕駛，被警員黃志鳴攔查，因身上無身分
    證明文件，受處分人乃警員之要求，自車廂內找到一張數年
    前之舊駕照，經警員以無線電與交通隊之電腦聯繫得知受處
    分人之駕照已被註銷，惟員警黃志鳴卻以違反道路交通管理
    處罰條例第22條第1項第6款之「持逾期之駕駛執照駕車」為
    由舉發，處罰鍰新臺幣（下同）六百元，並指示於五日後，
    前往自動櫃員機轉帳繳款即可，待受處分人於一週後以自動
    櫃員機轉帳繳款時，卻無法以六百元結案，螢幕顯示需繳交
    六千元才能結案，因與舉發單不符，受處分人乃未予處理，
    嗣於95年06月14日，接獲交通部公路總局臺中區監理所之裁
    決書，遭裁處罰鍰一萬二千元，惟因(一)依據違反道路交通管
    理事件統一裁罰基準及處理細則第44條規定：「違反道路交
    通管理事件行為人，未依規定自動繳納罰鍰，或未依規定到
    案聽候裁決，處罰機關應於舉發違反道路交通管理事件通知
    單送達二個月內，依基準表逕行裁決之。」，臺中監理所未
    於法定期限內（即94年11月10日前）逕行裁決，依前開規定
    ，即因期限屆滿不能再行裁處受處分人；(二)道路交通處罰條
    例於94年12月28日修正，將原第22條第1項第6款「持逾期之
    駕駛執照駕車者」之處罰規定，修正為第22條第1項第7款「
    駕駛執照逾有效期間仍駕車者」之規定，則原「持逾期之駕
    駛執照駕車者」之行為，已經不再處罰，本件舉發通知單，
    應不予追究；(三)依據行政程序法第 8條（聲明異議狀誤載為
    第 7條）之規定：「行政行為，應以誠實信用之方法為之，
    並應保護人民正當合理之信賴。」，該舉發通知單既以道路
    交通管理處罰條例第22條第1項第6款之規定裁罰，受處分人
    即期待其法律效果，至該管公務人員事後有無修改底單，致
    臺中區監理所之電腦系統紀錄不符，此係臺中區監理所之內
    部問題，非可歸責於受處分人；(四)依據行政罰法第 5條之規
    定：「行為後法律或自治條例有變更者，適用行政機關最初
    裁處時之法律或自治條例。但裁處前之法律或自治條例有利
    於受處罰者，適用最有利於受處罰者之規定。」，受處分人
    於94年09月10日受警員黃志鳴開單處罰，該舉發通知單並未
    撤銷或變更，自不能另行處罰等語為由，提出本件聲明異議
    。
二、原處分機關則係以：受處分人駕駛車牌號碼OA—3483號自小
    客車，於94年09月10日17時20分許，在臺中市○○路與福科
    路處，因「駕照逾期」違規，經臺中市警察局交通隊依違反
    道路交通管理處罰條例第22條第1項第6款當場舉發，經臺中
    監理所查證結果，受處分人之駕駛執照已於92年08月19日因
    「吊扣期間駕車」遭吊銷一年，至今尚未重新考領有效駕駛
    執照，爰根據違規事實，於95年06月09日改依違反道路交通
    管理處罰條例第21條第1項第1款之規定裁處罰鍰一萬二千元
    ，受處分人於95年06月29日法定期限內具狀聲明異議，本所
    於95年06月09日對於受處分人94年09月10日之違規行為所為
    之裁決，尚未逾越行政罰法第27條之三年消滅時效期間規定
    ，又道路交通管理處罰條例之舉發與處罰係依據違規事實而
    處理，受處分人遭員警取締時，確未考領有效之駕駛執照，
    違規事實甚為明確，且受處分人亦未依道路交通管理處罰條
    例第 9條之規定，對於不服舉發之事實，於15日內向處罰機
    關陳述意見或提出陳述書，處罰機關自得逕行裁決，因此，
    臺中區監理所依法裁決，並無違誤為由。
三、按受處分人不服第 8條主管機關所為之處罰，得於接到裁決
    書之翌日起20日內，向管轄地方法院聲明異議；又交通法庭
    認為聲明異議無理由者，應以裁定駁回之，道路交通管理處
    罰條例第87條第 1項、道路交通案件處理辦法第19條分別定
    有明文。次按汽車駕駛人，未領有駕駛執照駕駛小型車或機
    器腳踏車者，處新臺幣六千元以上一萬二千元以下罰鍰，並
    當場禁止其駕駛，道路交通管理處罰條例第21條第1項第1款
    定有明文。經查：
    （一）受處分人於94年09月10日17時20分許，在臺中市○○
          路與福科路，因駕照逾期，經臺中市警察局交通隊依
          法舉發，此有臺中市警察局94年09月10日中市警交字
          第 GC0000000號舉發違反道路交通管理事件通知單一
          份在卷可稽；又受處分人因於吊扣期間駕車，其所執
          有之駕駛執照已於92年08月19日遭吊銷一年，迄今尚
          未重新考領有效駕駛執照，於94年09月10日係屬無照
          駕駛之情，業據臺中區監理所查證屬實，受處分人亦
          於聲明異議狀中陳述明確。因此，受處分人確有無照
          駕駛及出示已逾有效期限之舊駕駛執照之違規行為，
          應堪認定。是以，臺中區○○○○○道路交通安全規
          則第21條第1項第1款無照駕駛之規定，逕行裁罰，於
          法有據，尚無違誤。
    （二）受處分人之違規時間為94年09月10日，臺中區監理所
          於95年06月09日逕行裁決，受處分人於95年06月14日
          收受裁決書，並於95年06月29日提出異議，本件異議
          之聲請，未逾法定期間，合先敘明。又按行政罰之裁
          處權，因三年期間之經過而消滅；前項期間，自違反
          行政法上義務之行為終了時起算；行政罰法第27條第
          1項、第2項前段分別定有明文。則臺中區監理所於受
          處分人94年09月10日之違規行為後，於95年06月14日
          逕行裁處，未逾三年之消滅時效期間，於法有據，應
          屬合法。至於，道路交通管理處罰條例本身並無行政
          罰裁處權之時效規定，違反道路交通管理事件統一裁
          罰基準及處理細則第44條雖規定：「違反道路交通管
          理事件行為人，未依規定自動繳納罰鍰，或未依規定
          到案聽候裁決，處罰機關應於舉發違反道路交通管理
          事件通知單送達二個月內，依基準表逕行裁決之。」
          ，惟此項規定係主管機關為補充道路交通管理處罰條
          例漏未對裁決時效所為補充性質之行政命令，且並未
          規定違反二個月裁決期間即有失權效果，因此，該二
          個月期間應屬訓示規定，受處分人尚難執此為由，據
          以主張監理機關不得對其為裁決處分。
    （三）按原道路交通管理處罰條例第22條第1項第6款「持逾
          期之駕駛執照駕車」之規定，業經修正為第22條第 1
          項第 7款「駕駛執照逾有效期間仍駕車」之規定，細
          繹修正前後之法條內容，僅係將「逾期」修正為「逾
          有效期間」之文字用語改變，實質意義並無更異，受
          處分人主張修正後之法律已經不罰，其對於法律之認
          知顯然有誤。又行政罰法第 5條之規定，係針對法律
          修正後，究應適用行為時或裁處時之法律之規範，與
          受處分人所稱「舉發通知單」未經撤銷或變更之問題
          ，並無任何關連性，受處分人對此亦有誤認。再者，
          按行政行為，應以誠實信用之方法為之，並應保護人
          民正當合理之信賴，行政程序法第 8條定有明文。受
          處分人明知個人之行為係屬無照駕駛並持用逾期駕照
          之違規行為，按理應該依據情節較重之無照駕駛處罰
          ，而承辦員警誤以情節較輕之持用逾期駕照開單舉發
          ，事後經監理機關發現，援引正確法條予以適用，於
          法有據，受處分人尚難據以主張最初之舉發內容係屬
          「正當合理」之信賴。至於員警事後有無修改舉發單
          之行為，對於監理機關之裁決結果應不生影響，本院
          認為尚無依據異議人之陳述，據以調閱舉發單底單之
          必要。
    （四）綜上所述，依據現有事證，異議人確實有於94年09月
          10日無照駕駛之違規事實。從而，異議人前開之所辯
          ，洵屬無據，尚非可採。本件原處分機關援引上開規
          定所為之處分，於法並無不合。是以，本件異議為無
          理由，應予駁回。
四、據上論斷，應依道路交通管理處罰條例第87條第 2項、道路
    交通案件處理辦法第19條，裁定如主文。
中    華    民    國    95    年    7     月    13    日
                  交通法庭    法  官  巫淑芳
上正本證明與原本無異。
如不服本裁定應於送達後五日內向本院提出抗告狀。
                              書記官  王麗麗
中    華    民    國    95    年    7     月    13    日


司法院資訊處製作；財團法人民間司法改革基金會備份。
